【裁判字號】    89,易,696
【裁判日期】    900727
【裁判案由】    竊佔等
【裁判全文】
臺灣基隆地方法院刑事判決                          八十九年度易字第六九六號
    公  訴  人  臺灣基隆地方法院檢察署檢察官
    被      告  乙○○○
    被      告  甲○○○
右列被告因竊佔案件，經檢察官提起公訴（八十九年度偵字第二八一九號），本院判
決如左：
    主  文
乙○○○在公有山坡地內未經同意擅自占用，致生水土流失，未遂，處有期徒刑陸月
，如易科罰金，以參佰元折算壹日。緩刑貳年。如附圖所示Ｄ部分之鐵皮屋（面積壹
佰貳拾柒平方公尺）沒收。
甲○○○在公有山坡地內未經同意擅自占用，致生水土流失，未遂，處有期徒刑陸月
，如易科罰金，以參佰元折算壹日。緩刑貳年。如附圖所示Ｅ、Ｆ部分之混凝土建物
（面積壹佰肆拾壹平方公尺）沒收。
    事  實
一、乙○○○、甲○○○係姊妹關係，均明知坐落基隆市○○區○○段一四九二、一
    六八七地號土地，係中華民國所有，由財政部國有財產局管理，並經行政院核定
    及台灣省政府公告劃定為山坡地範圍，竟意圖為自己不法之利益，未經許可，乙
    ○○○於民國（下同）八十五、八十六年間，占用其姐李翠英（已死亡）所搭建
    門牌號碼為基隆市○○區○○路四十八巷九十六之五號鐵皮屋，面積約一二七平
    方公尺（如附圖所示Ｄ部分）；甲○○○則自八十七年間起，占用其姐李翠英所
    搭建坐落同前地段一四九二、一六八七地號土地上，門牌號碼為基隆市○○區○
    ○路四十八巷九十六之四號混凝土建物，面積約一四一平方公尺（如附圖所示Ｅ
    、Ｆ部分）。因李翠英開墾之日期甚早，乙○○○、甲○○○僅居住而未開墾，
    尚未致生水土流失。嗣為基隆市政府查知函報基隆市警察局，而為警查獲上情。
二、案經基隆市警察局第一分局報請台灣基隆地方法院檢察署檢察官偵查起訴。
    理  由
一、訊據被告乙○○○、甲○○○對於右揭犯行，坦承不諱，而基隆市○○區○○段
    一四九二、一六八七地號土地，係經臺灣省政府公告核定之屬於水土保持法所稱
    之山坡地，有基隆市政府八十九年十二月十一日（八九）基府建農字第一０八四
    五七號函、臺灣省政府於八十六年十月八日以八六府農水字第一六八八六七號公
    告暨所附臺灣省山坡地範圍地段明細表（訂正後）等各一件在卷為憑。且被告佔
    用該筆土地占用事實欄所載之情形及面積，亦經臺灣基隆地方法院檢察署檢察官
    會同基隆市信義地政事務所至現場勘驗、測量屬實，有勘驗筆錄、土地複丈成果
    圖各一紙在卷可參，並經本院至現場履勘及洽請國立海洋大學河海工程學系鑑定
    結果認定：「本地段之山坡，在不受人為施工干擾情況下，應無致生水土流失之
    虞，現場勘驗顯示，一四九二與一六八七地號上，目前包括有已開墾之空地、水
    泥平台、混凝土建物、鐵皮屋、木造建物及種植檳榔與山柚之山坡地，然而該範
    圍內並無新近開墾之痕跡。．．．該範圍在開墾過程，確有造成水土流失之事實
    ，但因開墾時日甚久，坡面均已達穩定平衡，目前已無水土流失之事實」，本院
    勘驗筆錄及照片數幀，及國立海洋大學九十年六月二十七日九十海河字第四三三
    一號函附卷足憑，綜上所述，本件事證明確，被告犯行堪以認定，應予依法論科
    。
二、核被告乙○○○、甲○○○所為，均係觸犯水土保持法第三十二條第四項、第一
    項前段之在公有山坡地未經同意擅自占用，致生水土流失未遂罪，核被告等所為
    ，雖亦合於刑法第三百二十條第二項之竊佔罪及山坡地保育利用條例第三十四條
    第一項之罪，惟因水土保持法第三十二條第四項、第一項前段係前揭法條之特別
    法，依特別法優於普通法之法律競合關係應逕論以水土保持法第三十二條第四項
    、第一項之罪。又公訴人就被告所犯水土保持法第三十二條第四項、第一項前段
    之罪及山坡地保育利用條例第三十四條第一項之罪，雖未據起訴，然本院認有實
    質上一罪之關係，基於審判不可分原則，自得一併予以審究，附此敘明。另公訴
    人認被告擅自占用附圖所示Ａ（開墾空地）、Ｂ（水泥平台）、Ｃ（未完成之混
    凝土建物）、Ｇ（木造建物）、Ｈ（同前木造建物）、Ｉ（果樹）、Ｊ（同前果
    樹）、Ｋ（同前果樹），惟查，前開附圖所示土地種植之檳榔樹、山柚等樹、水
    泥平台、未完成建物、木造建物及空地部分，開墾日期甚早，顯與被告等稱：果
    樹係一老榮民、開墾空地係登山客所為、水泥平台、未完成建物、木造建物係其
    姐李翠英興建等語相符，堪信為真應屬可採，惟此部分與前開有罪部分，有想像
    競合犯之裁判上一罪關係，自不另為無罪之諭知，附此敘明。爰審酌被告二人犯
    罪之動機單純、目的、手段、品行、智識程度、所生之損害不大等一切情狀，各
    量處如主文所示之刑，並均依九十年一月十日總統令修正公布之中華民國刑法第
    四十一條第一項前段及刑法施行法第三條之一規定，均諭知易科罰金之折算標準
    ，以示懲儆。末查，被告等均前未曾受有期徒刑以上刑之宣告，有臺灣基隆地方
    法院檢察署刑案資料查註紀錄表乙紙附卷可稽，其因不諳律法，一時失慮致罹刑
    章，屬偶發犯罪，其經此教訓當知所戒惕，信無再犯之虞，本院認對其所宣告之
    有期徒刑以暫不執行為適當，爰均併予宣告緩刑二年，以勵自新。另被告乙○○
    ○所占用如附圖Ｄ所示之鐵皮屋（面積合計為一二七平方公尺）、被告甲○○○
    所占用如附圖Ｅ、Ｆ所示之混凝土建物（面積合計為一四一平方公尺），應依水
    土保持法第三十二條第五項予以宣告沒收。至於附圖Ａ、Ｂ、Ｃ、Ｇ、Ｈ、Ｉ、
    Ｊ、Ｋ果樹等工作物，非被告等所為，此經本院至現場勘驗明確，有勘驗筆錄、
    照片等附卷可證，此部份自無庸為沒收之宣告，併予敘明。
據上論斷，應依刑事訴訟法第二百九十九條第一項前段，水土保持法第三十二條第四
項、第一項前段、第五項，刑法第十一條前段、第四十一條第一項前段、第七十四條
第一款，刑法施行法第三條之一，罰金罰鍰提高標準條例第一條前段、第二條，判決
如主文。
本案經檢察官黃士元到庭執行職務。
中        華        民        國    九十    年    七    月    二十七    日
                                    臺灣基隆地方法院刑事第二庭
                                          法  官    齊      潔
右正本證明與原本無異。
對於本件判決如有不服，應於收受送達後十日內，向本院提出上訴書狀，上訴於臺灣
高等法院，並按他造當事人之人數附具繕本。
                                          書記官    林  苑  珍
中        華        民        國    九十    年    八    月      八      日
附錄論罪法條
水土保持法第三十二條第一項前段、第四項、第五項：
在公有或私人山坡地或國、公有林區或他人私有林區內未經同意自墾殖、占用或從
事第八條第一項第二款至第五款之開發、經營或使用，致生水土流失或毀損水土保持
之處理與維護設施者，處六月以上五年以下有期徒刑，得併科新臺幣六十萬元以下罰
金。但其情節輕微，顯可憫恕者，得減輕或免除其刑。
第一項未遂犯罰之。
犯本條之罪者，其墾殖物、工作物、施工材料及所使用之機具沒收之。


司法院資訊處製作；財團法人民間司法改革基金會備份。
